【裁判字號】    95,交易,493
【裁判日期】    951019
【裁判案由】    業務過失傷害
【裁判全文】
臺灣臺中地方法院刑事判決             95年度交易字第493號
公  訴  人  臺灣臺中地方法院檢察署檢察官
被      告  乙○○
上列被告因業務過失傷害案件，經檢察官提起公訴（95年度偵字
第13419號），被告於準備程序中就被訴事實為有罪之陳述，受
命法官於聽取當事人之意見後，由本院合議庭裁定以簡式審判程
序審理，判決如下：
    主    文
乙○○從事業務之人，因業務上之過失傷害人，處有期徒刑參月
，如易科罰金，以銀元參佰元即新臺幣玖佰元折算壹日。
    犯罪事實
一、乙○○以駕駛小客貨車載運報紙及廢棄物品從事資源回收為
    業，駕駛為其附隨業務，為從事駕駛業務之人，於民國九十
    四年九月二十八日下午，駕駛車牌號碼為四九一二─ＬＦ號
    之自用小客貨車，沿臺中市宏恩二巷往西屯路三段方向行駛
    ，嗣於是日十六時三十分許，行經臺中市宏恩二巷與宏恩二
    巷三五弄之無號誌交叉路口時，原應注意車前狀況，隨時採
    取必要之安全措施，並應注意左方車應暫停讓右方車先行，
    而依當時天候晴、日間自然光線、柏油路面乾燥且無缺陷、
    路上有停放車輛等情況，並無不能注意之情事，竟疏未注意
    ，貿然駛越該交叉路口，適在其右側之甲○○騎乘車牌號碼
    為ＭＮ七─八二六號之重型機車，沿臺中市宏恩二巷三五弄
    往宏恩一巷方向行駛，亦疏未注意車前狀況，隨時採取必要
    之安全措施，並疏未減速慢行，作隨時停車之準備，貿然駛
    越該路口，致乙○○所駛自用小貨車右前車角處與甲○○所
    騎機車左側發生碰撞，甲○○因此受有左側股骨折之傷害。
二、案經甲○○訴由臺中市警察局第六分局報告臺灣臺中地方法
    院檢察署檢察官偵查起訴。
    理    由
一、上揭犯罪事實，業據被告乙○○於警詢及偵審中坦承不諱，
    核與證人即告訴人甲○○於警詢及偵審中證述情節大致相符
    ，並有道路交通事故調查報告表 (一)、(二)、道路交通事
    故現場圖、診斷證明書、照片六張、交通事故補充紀錄表等
    件在卷可稽。且本件經送請臺灣省臺中市車輛行車事故鑑定
    委員會鑑定結果，亦認：被告駕駛自用小貨車，行至無號誌
    路口未讓右方車先行，為肇事主因；告訴人騎乘重型機車行
    經無號誌路口疏未減速慢行，為肇事次因等語，益徵雙方對
    於本件車禍之發生確實均有疏失。再按汽車駕駛人於汽車行
    駛時，應注意車前狀況，並隨時採取必要之安全措施；且行
    經無號誌之交岔路口，應減速慢行，作隨時停車之準備；又
    汽車行駛至無號誌之交岔路口，未劃分幹、支線道或同為幹
    線道或支線道者，左方車應暫停讓右方車先行，道路交通安
    全規則第九十三條第一項、九十四條第三項及第一百零二條
    第一項第二款分別定有明文。查，被告於審理中直承：車禍
    發生當時，伊確實應該多注意路口狀況，不應只單純因為視
    線範圍內看路口沒車，沒有左右看一下即駕車駛越路口等語
    ，是被告確有疏未注意車前狀況，隨時採取必要之安全措施
    ，及疏未注意左方車應暫停讓右方車先行之過失，應可認定
    。再者，告訴人於發生碰撞前有看到被告所駛車輛，並有往
    右閃避之反應動作，惟未及右閃即發生碰撞，即告訴人發現
    被告所駛車輛時旋即發生碰撞一節，業據告訴人於警詢及審
    理中直陳在卷 (見偵卷第十頁、第二十六頁及本院最後一次
    審理筆錄)，足見告訴人確同有疏未注意車前狀況，隨時採
    取必要之安全措施，並疏未減速慢行，作隨時停車準備之疏
    失，亦足認定。綜上所述，被告與告訴人對於本案車禍之發
    生，均有疏失，且被告之過失行為與告訴人所受之前揭傷害
    間，具有相當因果關係甚明。本件事證明確，被告犯行，堪
    予認定。
二、被告乙○○行為後，刑法及刑法施行法業於九十四年二月二
    日經總統以華總一義字第○九四○○○一四九○一號令修正
    公布，並於九十五年七月一日施行。按行為後法律有變更者
    ，適用行為時之法律，但行為後之法律有利於行為人者，適
    用最有利於行為人之法律，現行刑法第二條第一項定有明文
    。此條規定乃與刑法第一條罪刑法定主義契合，而貫徹法律
    禁止溯及既往原則，係規範行為後法律變更所生新舊法律比
    較適用之準據法，是刑法第二條本身雖經修正，但刑法第二
    條既屬適用法律之準據法，本身尚無比較新舊法之問題，應
    一律適用裁判時之現行刑法第二條規定以決定適用之刑罰法
    律，先予辨明。又以本次刑法修正之比較新舊法，應就罪刑
    有關之共犯、未遂犯、想像競合犯、牽連犯、連續犯、結合
    犯，以及累犯加重、自首減輕暨其他法定加減原因（如身分
    加減）與加減例等一切情形，本於統一性及整體性原則，綜
    其全部罪刑之結果而為比較，亦有最高法院九十五年度第八
    次刑庭會議決議可資參照。經查：
（一）被告行為後，罰金罰鍰提高標準條例第二條業已刪除，而
      刑法第四十一條第一項前段關於易科罰金之折算標準已由
      舊法之銀元一百元、二百元、三百元修正為新臺幣一千元
      、二千元、三千元，因屬科刑規範事項之變更，其折算標
      準為裁判時所應諭知，自有就新舊法規定比較之必要，經
      比較新舊法結果，被告行為後之新法並未較有利於被告，
      是依刑法第二條第一項前段之規定，本件應適用被告行為
      時之舊法即依修正前刑法第四十一條第一項前段、修正前
      罰金罰鍰提高標準條例第二條之規定，諭知以銀元三百元
      折算一日為易科罰金之折算標準，並依上開規定諭知易科
      罰金之折算標準。
（二）被告行為後，刑法第三十三條第五款業於九十四年二月二
      日修正公布，並自九十五年七月一日起施行；修正後刑法
      第三十三條第五款規定「罰金：新臺幣一千元以上，以百
      元計算之。」，與修正前刑法第三十三條第五款規定「罰
      金：一元以上。」不同。比較新舊法結果，以舊法較有利
      於行為人，新法並無對被告較為有利之情形，故依刑法第
      二條第一項前段規定，本案關於刑法第二百八十四條第二
      項前段之法定刑罰金部分，自應適用行為時之法律即修正
      前刑法第三十三條第五款規定決定其罰金部分之法定刑。
（三）再查被告行為後，業已增訂刑法施行法第一條之一，並規
      定：「中華民國九十四年一月七日刑法修正施行後，刑法
      分則編所定罰金之貨幣單位為新臺幣。九十四年一月七日
      刑法修正時，刑法分則編未修正之條文定有罰金者，自九
      十四年一月七日刑法修正施行後，就其所定數額提高為三
      十倍。但七十二年六月二十六日至九十四年一月七日新增
      或修正之條文，就其所定數額提高為三倍」，是就現行刑
      法中，有關於罰金刑處罰之規定，即有就新舊法比較之必
      要，惟經比較增訂之刑法施行法第一條之一與被告行為時
      之罰金罰鍰提高標準條例第一條前段、現行法規所定貨幣
      單位折算新臺幣條例第二條結果，二者規定適用之結果並
      無不同，則本件即應依被告行為時之舊法即依罰金罰鍰提
      高標準條例第一條前段為法條適用之依據，附此敘明。
（四）被告行為後，刑法第六十二條有關自首之規定業已修正，
      修正前之舊法規定為「必減」其刑，修正後改為「得減」
      其刑，此項變動影響行為人之刑罰法律效果，係屬新修正
      刑法第二條第一項之「法律變更」，本件被告自首之時間
      係於新修正刑法生效前之九十五年五月十日，自應為新舊
      法比較，經比較新舊法結果，因修正前舊法規定為「必減
      」其刑，較有利於行為人，即新法之規定對於被告並無較
      為有利之情形，是依修正後刑法第二條第一項前段之規定
      ，本件應適用被告行為時之法律，即應適用修正前刑法第
      六十二條之規定。
（五）綜合上述修正前後刑法第四十一條第一項前段、第三十三
      條第五款、第六十二條及刑法施行法第一條之一適用情形
      綜合比較結果，修正後刑法及刑法施行法之規定並非較有
      利於被告，參酌修正後刑法第二條第一項前段、但書規定
      之「從舊從輕」原則，本案應適用修正前刑法及罰金罰鍰
      提高標準條例第一條前段為法條適用之依據。
三、按刑法上所謂業務，係指個人基於其社會地位繼續反覆所執
    行之事務，其主要部分之業務固不待論，即為完成主要業務
    所附隨之準備工作與輔助事務，亦應包括在內，此有最高法
    院七十一年臺上字第一五五○號判例意旨可供參照。本件被
    告乙○○於車禍事故發生時，係以駕駛小貨車載運報紙及廢
    棄物品從事資源回收為業，駕駛為其附隨業務，為從事駕駛
    業務之人，已經被告供承在卷，揆諸前揭最高法院判例意旨
    ，被告駕駛上開自用小客貨車而在道路上行駛，反覆執行此
    等事務，自屬以駕駛為業務之人，是核被告所為，係犯刑法
    第二百八十四條第二項前段之業務過失傷害罪。又被告於肇
    事後，於有偵查權限之人知悉犯罪人之前，主動向處理事故
    之員警陳明自己係肇事者及陳述肇事經過，有臺中市○○○
    道路交通事故肇事人自首情形紀錄表一份在卷可按 (見偵卷
    第二七頁)，核為對於未發覺之罪自首而接受裁判，應依修
    正前刑法第六十二條前段之規定減輕其刑。爰審酌被告前無
    不良素行，有臺灣高等法院被告前案紀錄表一份在卷可按，
    然本案因上揭過失肇事致告訴人甲○○受有上開傷害，確已
    造成告訴人身體及精神上之痛苦，並審酌被告過失之程度，
    告訴人對於本件車禍之發生同有上揭疏失，被告犯罪後坦承
    犯行，雖迄未能與告訴人達成和解，惟被告係低收入戶，有
    其提出之臺中市南屯區公所九十四年七月二十八日公所社字
    第○九四○○一○一一四號函一份在卷可稽，暨告訴人於審
    理中對於欲請求被告賠償之金額表示：伊要求被告賠償工作
    損失，但詳細金額還要再計算等語，告訴人仍可循民事訴訟
    程序，依法請求被告賠儐等一切情狀，量處如主文所示之刑
    ，並依修正前刑法第四十一條第一項前段及修正前罰金罰鍰
    提高標準條例第二條之規定，諭知易科罰金之折算標準。
據上論斷，依刑事訴訟法第二百九十九條第一項前段，刑法第二
條第一項前段、第二百八十四條第二項前段、修正前刑法第六十
二條前段、第四十一條第一項前段，罰金罰鍰提高標準條例第一
條前段、修正前罰金罰鍰提高標準條例第二條，現行法規所定貨
幣單位折算新臺幣條例第二條，判決如主文。
中    華    民    國    95    年    10    月    19    日
                  交通法庭法  官  江奇峰
上正本證明與原本無異。
如不服本判決，應於送達後十日內向本院提出上訴狀（須附繕
本），上訴於臺灣高等法院臺中分院。
                          書記官  陳美年
中    華    民    國    95    年    10    月    19    日
附錄論罪科刑法條
刑法第284條第2項：
從事業務之人，因業務上之過失傷害人者，處1年以下有期徒刑
、拘役或1千元以下罰金，致重傷者，處3年以下有期徒刑、拘役
或2千元以下罰金。


司法院資訊處製作；財團法人民間司法改革基金會備份。
